臺灣臺中地方法院交通事件裁定　　　100年度交聲字第2579號
原處分機關　交通部公路總局臺中區監理所
異　議　人
即受處分人　郭金瑛
上列異議人即受處分人因違反道路交通管理處罰條例之聲明異議
事件，對於交通部公路總局臺中區監理所於民國100年8月16日所
為之處分（中監違字第裁60-ZDR031382號裁決書），聲明異議，
本院裁定如下：
    主  文
異議駁回。
    理  由
一、原處分意旨略以：異議人即受處分人郭金瑛（下稱異議人）
    所有之車牌號碼OL-7193號自小客車，在新市收費站北（第2
    車道）處，因「汽車行駛於應繳費之公路不依規定繳費（未
    申裝戶行駛電子收費大車道）（100年2月20日18時30分過違
    規地點，經通知補繳，繳費期限100年4月11日止未補繳）」
    之違規，經內政部警政署國道公路警察局第四警察隊新市○
    ○○○○道路交通管理處罰條例第27條第1項逕行舉發。異
    議人逾應到案期限30日以上60日以內提出申訴，原處分機關
    遂於100年8月16日以中監違字第裁60-ZDR031382號裁決書，
    處罰鍰新臺幣（下同）3,900元整，逾期則依裁決書處罰主
    文欄所示裁處等語。
二、本件聲明異議意旨略以：伊因誤以為右邊車道是賣票通行車
    道，才會誤闖ETC車道違規，但伊於100年5月10日去太平宜
    欣郵局領掛號信時，看到上半部是白色，下半部是紅色的，
    伊當時不知道白色是要補繳通行費的，紅色是要繳交罰鍰的
    ，伊去郵局繳費時，郵局也只有收取600元的罰單，沒有收
    40元的通行費，可見舉發單位將誤闖ETC車道及未繳ETC通行
    費開在同一張罰單，但是舉發機構所委託之收款單位並不完
    全清楚收費情形，伊已依規定持單繳交費用，郵局也照單全
    收，但是收款單位收錯費用的錯誤是否不應該由伊來扛？因
    此讓伊遭受不必要的罰鍰，是否公道？且誤闖罰款與通行費
    用既然開在同一張，為何又分開收款？是否可以將罰單分別
    開，這樣是不是比較清楚？也可以減少沒有必要的解釋和糾
    紛，為此請求明察等語。
三、按汽車行駛於應繳費之公路、橋樑、隧道或輪渡，不依規定
    繳費者，處汽車所有人或駕駛人3,000元以上6,000元以下罰
    鍰，並追繳欠費；汽車通行於應繳通行費之公路，經收費站
    不依規定繳費者，徵收機關應向其追繳通行費及加收追繳作
    業費用；有第1項違規行為者，另由公路主管機關依道路交
    通管理處罰條例第27條規定處罰之，道路交通管理處罰條例
    第27條第1項、公路通行費徵收管理辦法第15條第1項、第3
    項分別定有明文。次按車輛不依規定繳納通行費，營運單位
    之自動收費系統應將該用路人車輛之車種、牌照號碼、通行
    時間、地點、行駛方向等予以記錄並照相或錄影存記；營運
    單位應依交通部臺灣區○道○○○路局查明之車籍資料，製
    發「補繳通行費及作業處理費通知單」，追繳通行費並加收
    作業處理費用。但因系統因素致無法完成扣款交易者，不另
    收作業處理費；用路人應依「補繳通行費及作業處理費通知
    單」所列金額及繳費期限完成補繳，逾補繳期限截止日未繳
    納者，依法舉發，交通部臺灣區○道○○○路電子收費申裝
    及欠費追繳作業注意事項第1點、第13點第1項、第2項及第1
    7點亦規定甚明。復按，關於汽車行駛於國道高速公路於應
    繳納通行費之ETC車道而當場未扣款成功者，應於補繳期限
    屆滿後仍未補繳費用，其違規行為即屬成立（參臺灣高等法
    院暨所屬法院97年法律座談會臨時提案第1號結論）。再按
    處理違反道路交通管理事件，有關文書送達之程序，依行政
    程序法之規定；而不能依行政程序法第72條規定對應受送達
    人之住居所、事務所或營業所為之或對其他得會晤應受送達
    人之處所送達，亦無法依同法第73條將文書付與有辨別事理
    能力之同居人、受僱人或應送達處所之接收郵件人員時，得
    將文書寄存送達地之地方自治或警察機關，並作送達通知書
    2份，1份黏貼於應受送達人住居所、事務所、營業所或其就
    業處所門首，另1份交由鄰居轉交或置於該送達處所信箱或
    其他適當位置，以為送達；由郵政機關為送達者，得將文書
    寄存於送達地之郵政機關，處理細則第5條、行政程序法第
    74條第1項及第2項亦分別規定甚明。且依前開規定所為之寄
    存送達，無論應受送達人實際上於何時受領文書，均以寄存
    之日，視為合法送達之日，而發生送達之效力（臺灣高等法
    院暨所屬法院97年法律座談會刑事類第42號提案之審查意見
    、司法院大法官釋字第667號解釋參照）。
四、經查：
(一)異議人所有之車牌號碼OL-7193號自小客車，於100年2月20
    日18時30分許，行經國道高速公路新市收費站北向第2車道
    ，因未申裝戶行駛電子收費大車道，經遠通電收股份有限公
    司（下稱遠通電收公司）以補繳通行費及作業處理費通知單
    （下稱補繳通知單）通知異議人於100年4月11日前補繳，該
    補繳通知單經遠通電收公司委由郵政機關以掛號送達，按送
    達時受處分人之戶籍地址「臺中市○○區○○路3段132號」
    ，然因不獲會晤受處分人，亦無法付與有辨別事理能力之同
    居人、受僱人或應送達處所之接收郵件人員，遂將該補繳通
    知單寄存於應受送達地之郵政機關即「太平宜欣郵局」，並
    作送達通知書2份，1份黏貼於異議人上址門首，另1份置於
    該送達處所信箱或其他適當位置以為送達，揆諸上開說明，
    無論異議人實際上有無或何時前往領取該補繳通知單，該文
    書已處於異議人隨時可得領取之狀態，於寄存之日期即100
    年3月24日，已發生合法送達之效力，惟異議人並未依期限
    於100年4月11日以前補繳完畢等節，有交通部臺灣區○道○
    ○○路局新市收費站100年8月9日高市稽字第1000001202號
    及100年9月1日高市稽字第1000001359號函、高速公路局委
    託遠通電收公司辦理電子收費業務送達證書、內政部警政署
    國道公路警察局公警局交字第ZDR031382號舉發違反道路交
    通管理事件通知單、本件裁決書、受處分人之個人戶籍資料
    （完整姓名）查詢結果及違規查詢報表各1份在卷可稽。揆
    諸上開說明，本案於補繳期限終止日之次日即100年4月12日
    已成立道路交通管理處罰條例第27條第1項之違規，是異議
    人確有「汽車行駛於應繳費之公路不依規定繳費，經通知限
    期補繳，仍未繳納」之違規行為，堪以認定。
(二)異議人雖以本件違規係因舉發單位將誤闖罰款與通行費用開
    在同一張，郵局機關卻未同時收取通行費40元之錯誤所導致
    乙情置辯，惟依據異議人於本院100年10月6日訊問時當庭提
    出之郵政劃撥儲金存款收據1紙所示，異議人於100年5月10
    日至太平宜欣郵局所繳納者，乃原舉發機關於100年4月19日
    所開立之公警局交字第ZDR031148號舉發違反道路交通管理
    事件通知單，觀諸該舉發通知單之內容，係舉發異議人於10
    0年2月20日18時30分誤闖ETC大車道而違反道路交通管理處
    罰第33條第3項規定之行為，並無同時舉發違反上開條例第2
    7條第1項「逾期仍未補繳通行費」之違規行為，亦非作為繳
    納通行費用之憑據，甚為明確，顯無異議人所稱誤闖罰款與
    通行費用開在同一張罰單之情。再經本院依職權向原舉發機
    關即內政部警政署國道公路警察局第四警察隊新市分隊確認
    上情，業據本件舉發員警許志鵬陳稱：通行費用部分都是遠
    通電收公司在負責催收的，警察機關是依據遠通電收公司之
    書面通知再開單舉發違規，故不會寄發任何補繳通行費用之
    單據給當事人，且舉發機關依道路交通管理處罰條例第33條
    第3項規定逕行舉發時，係寄發舉發違反道路交通管理事件
    通知單之被通知人收執聯（此部分紅色，俗稱紅單）給受處
    分人，此類舉發通知單上方白色部分，左方為採證照片，右
    方則為例行之文字說明，包括記載：「提醒你，如尚未補繳
    ETC通行費，請儘速補繳，以免另罰3,000元！」之文字及申
    訴單位之電話、地址資料等情，此有本院100年10月14日公
    務電話紀錄表及舉發員警許志鵬所提供之內政部警政署國道
    公路警察局舉發違反道路交通管理事件通知單樣本各1份可
    查，顯然該舉發通知單上「提醒你，如尚未補繳ETC通行費
    ，請儘速補繳，以免另罰3,000元！」之註記，係屬舉發機
    關善意提醒受處分人之文字，並非作為繳納通行費用之罰單
    或單據，是太平宜欣郵局依據上開舉發通知單，自無從辦理
    通行費用之繳納事宜，而僅得受領受處分人違反道路交通管
    理處罰條例第33條第3項之罰鍰600元，其收款程序並無任何
    違誤之處，異議人以上情置辯，容有誤解。況查，本件異議
    人「未繳納通行費」之違規事實，業因異議人未能於遠通電
    收公司所通知之100年4月11日期限內補繳，其違規已於100
    年4月12日成立，至渠事後是否補繳通行費已無從影響本件
    違規事實之成立，則異議人於100年5月10日至太平宜欣郵局
    繳費時，無論是否一併補繳通行費用，均無從改變本件違規
    之成立，從而，異議人上述所辯，顯不足為採。
五、綜上所述，異議人駕駛上開車輛，既有行經高速公路收費站
    不依規定繳費，經通知補繳，仍逾期未繳納之違規，則原處
    分機關援引道路交通管理處罰條例第27條第1項及違反道路
    交通管理事件統一裁罰基準表之規定，裁處其罰鍰3,900元
    ，即無違誤。本件聲明異議意旨，難認有理由，應予駁回。
六、據上論斷，應依道路交通管理處罰條例第87條第2項、道路
    交通事件處理辦法第18條，裁定如主文。
中    華    民    國   100    年    10    月    18    日
                    交通法庭  法  官  廖穗蓁
以上正本證明與原本無異。
如不服本裁定，得於收受送達後 5日內向本院提出抗告書狀（應
附繕本）。
                              書記官  許靜茹
中    華    民    國   100    年    10    月    18    日